臺灣臺中地方法院交通事件裁定　　　　 96年度交聲字第302號
原處分機關　交通部公路總局臺中市監理站
受處分人　　甲○○
上列聲明異議人因違反道路交通管理處罰條例案件，對於交通部
公路總局臺中區監理所臺中市監理站於民國96年3月26日所為之
裁監稽違字第裁61-GD0000000號處分，聲明異議，本院裁定如下
：
    主  文
原處分關於裁處甲○○罰鍰新臺幣肆萬伍仟元部分撤銷。
前項撤銷部分，不罰。
    理  由
一、原處分機關略以：聲明異議人即受處分人甲○○（下稱受處
    分人）於民國95年9月30日凌晨1時50分許，騎乘車牌號碼機
    臨-2607號重型機車（因尚未領用牌照，以AAA-000錄案列管
    ），行經臺中市○○路○段、向心路口處，因酒後駕車肇事
    ，酒測值為0.88MG/L，為臺中市警察局第四分局大墩派出所
    執勤員警以其違反道路交通管理處罰條例第35條第1項第1款
    違規之行為，掣開中市警交字第GD-0000000號舉發違反道路
    交通管理事件通知單舉發，遂於96年3月26日以裁監稽違字
    第裁61─GD0000000號裁決書依法裁處罰鍰新臺幣（下同）
    45000元，罰鍰部分逾期則依統一裁罰基準表各階段罰額及
    裁決書處罰主文裁處，並吊扣駕駛執照12個月等語。
二、受處分人甲○○聲明異議意旨略以：受處分人已繳緩起訴6
    萬元，申請一罪不兩罰，提出撤銷酒駕45000元罰款通知單
    等語。
三、本件，按汽車駕駛人，駕駛汽車經測試檢定有酒精濃度超過
    規定標準者，處15000元以上60000元以下罰鍰，並當場移置
    保管其車輛及吊扣其駕駛執照1年；汽車駕駛人有飲用酒類
    後其吐氣所含酒精濃度超過每公升0.25毫克以上者，不得駕
    車；汽車駕駛人，因違反本條例及道路交通安全規則之規定
    ，受吊扣或吊銷駕駛執照處分時，吊扣或吊銷其持有各級車
    類之駕駛執照，道路交通管理處罰條例第35條第1項第1款、
    第68條、道路交通安全規則第114條第2款與違反道路交通管
    理事件統一裁罰標準表分別定有明文。本件受處分人甲○○
    於95年9月30日凌晨1時50分許，騎乘車牌號碼機臨-2607號
    重型機車，行經臺中市○○○路○段、向心路口處，因酒後
    駕車肇事，經臺中市警察局第四分局大墩派出所執勤員警前
    往處理，受處分人因傷送往澄清綜合醫院急救，經抽血檢測
    酒精濃度值為186MG/DL，換算成呼氣酒精濃度值為每公升0.
    88毫克等情，業為受處分人所不爭執，並有上開舉發違反道
    路交通管理事件通知單1份在卷可稽，是受處分人飲用酒類
    後，於上開時間騎乘前揭重型機車，經抽血檢測酒精濃度超
    過規定標準即吐氣所含酒精濃度超過每公升0.55毫克以上之
    事實，應堪認定。從而，臺中市警察局第四分局大墩派出所
    員警以其有違反道路交通管理處罰條例第35條第1項第1款規
    定之行為，製作中市警交字第GD-0000000號舉發違反道路交
    通管理事件通知單予以舉發，嗣經原處分機關於96年3月26
    日依道路交通管理處罰條例第35條第1項第1款及違反道路交
    通管理事件統一裁罰基準及處理細則第43條、第44條及第
    67條規定，以裁監違字第裁61─GD0000000號處分書裁處受
    處分人罰鍰45000元，並吊扣汽車駕駛執照12個月，原無違
    誤。
四、惟按行政罰法於94年2月5日經總統令制定公布，依該法第46
    條規定，本法自公布後1年施行，則行政罰法於95年2月5日
    生效施行，因本案裁罰時間為96年3月12日，自有該法之適
    用。依該法第1條：「違反行政法上義務而受罰鍰、沒入或
    其他種類行政罰之處罰時，適用本法」之規定，可知95年2
    月5日以後有關行政處罰即應適用行政罰法之規定，亦即行
    政罰法為一般行政處罰之基本法，所有關於行政處罰之裁罰
    ，應以行政罰法為基本準則，要屬無疑。依行政罰法第26條
    第1項規定：「一行為同時觸犯刑事法律及違反行政法上義
    務規定者，依刑事法律處罰之，但其行為應處以其他種類行
    政罰或得沒入之物而未經法院宣告沒收者，亦得裁處之」，
    又同條第2項規定：「前項行為如經不起訴處分或為無罪、
    免訴、不受理、不付審理之裁判確定者，得依違反行政法上
    義務規定裁處之」，則受處分人甲○○上開酒後駕車行為，
    即係一行為同時觸犯刑法第185條之3之公共危險罪與道路交
    通管理處罰條例第35條第1項第1款之酒醉駕車之行政罰，依
    上開規定，自應依刑事法律之刑法第185條之3規定處罰。而
    受處分人關於此次酒後駕車之行為，業經臺灣臺中地方法院
    檢察署檢察官於96年1月8日以95年度偵字第28704號為緩起
    訴處分，命受處分人應向財團法人勵馨社會福利事業基金會
    支付6萬元等情，此有緩起訴處分書影本在卷可稽。依行政
    罰法第26條之立法理由所示：一行為同時觸犯刑事法律及違
    反行政法上義務規定時，由於刑罰與行政罰同屬對不法行為
    之制裁，而刑罰之懲罰作用較強，故依刑事法律處罰，即足
    資警惕時，實無為一事二罰再處行政罰之必要。且刑事法律
    處罰，由法院依法定程序為之，較符合正當法律程序，應予
    優先適用。但罰鍰以外之沒入或其他種類行政罰，因兼具維
    護公共秩序之作用，為達行政目的，行政機關仍得併與裁處
    等情。據此，本件受處分人所受之緩起訴處分與前揭行政罰
    法第26條第2項所規定之不起訴處分是否相當，即應視緩起
    訴之具體內容，在實質上與行政罰是否相當而定，非可一概
    而論。參酌刑事訴訟法第253條之2第1項第4款規定，命被告
    向公益團體支付一定金額，因此項命令內容得為民事強制執
    行名義且涉及被告財產權之保障，在未為終局裁判前，自應
    考慮被告之意願，而需得被告之同意，因此此項負擔，無論
    其形式上是否以「刑罰」名義出之，實質上均屬對被告之不
    利益，而具有實質制裁之效果。因此就此部分而言，受處分
    人所受之具體緩起訴處分內容，與前揭規定之不起訴應非相
    當。至受處分人因酒後駕車違反行政法上義務應受其他種類
    行政罰之處罰，亦即吊扣駕駛執照部分，依行政罰法第2條
    第1款規定：「本法所稱其他種類行政罰，指下列裁罰性之
    不利處分：一、限制或禁止行為之處分‧‧‧吊扣證照」，
    仍得依法裁處，此可從行政罰法第26條第1項但書規定：「
    但其行為應處以其他種類行政罰者，亦得裁罰之」，可得明
    證。
五、綜上所述，道路交通管理處罰條例第35條所規定之裁處含有
    罰緩與吊扣駕照之處分，二者分屬行政罰法法理中之裁罰，
    含有對於過去違反義務行為處罰之秩序罰，以及對於預防將
    來再犯危險之管制罰；而前者對於過去義務違反而為秩序罰
    之目的與刑事制裁所欲達到保護交通安全之目的相同，二者
    既為相同之目的，則以前開緩起訴處分所為依刑事法律處罰
    之實質上制裁已足，無重複處罰之必要，故本件對於性質相
    同之金錢裁罰，已依懲罰作用較強之刑事法律制裁後，即無
    再依行政法為相同處罰之必要，異議意旨就此部分異議為有
    理由，原處分就此部分應予撤銷；至另裁處受處分人甲○○
    吊扣駕照12個月部分，於法並無違背，且受處分人就此部分
    並未聲明為異議，亦併敘明。。
據上論斷，應依道路交通管理處罰條例第87條第2項，道路交通
案件處理辦法第20條前段，裁定如主文。
中　　華　　民　　國　　96　　年　　4 　　月　　27　　日
　　　　　　        交通法庭  法　官　楊曉惠
上正本證明與原本無異。
如不服本裁定，應於送達後5日內向本院提出抗告狀（須附繕本
）。
                              書記官  陳玲誼
中　　華　　民　　國　　96　　年　　4 　　月　　27　　日
